【裁判字號】    99,上訴,1118
【裁判日期】    990803
【裁判案由】    違反槍砲彈藥刀械管制條例
【裁判全文】
臺灣高等法院臺中分院刑事判決        99年度上訴字第1118號
上  訴  人
即  被  告  甲○○
指定辯護人  本院公設辯護人  乙○○
上列上訴人因違反槍砲彈藥刀械管制條例案件，不服臺灣臺中地
方法院98年度重訴字第3161號中華民國99年 4月21日第一審判決
（起訴案號：臺灣彰化地方法院檢察署97年度偵字第6604、7040
號），提起上訴，本院判決如下：
    主  文
上訴駁回。
    事  實
一、甲○○前因擄人勒贖案件，經臺灣臺中地方法院以92年度少
    重訴字第 5號判決，判處有期徒刑3年6月確定，送監執行後
    ，於民國95年 8月10日縮短刑期執畢出監。詎仍不知悔改，
    因自身罹患血癌，為籌措醫療費用，遂基於製造改造手槍及
    子彈之犯意，於96年6、7月間先前往設在臺中市水湳附近之
    模型店（詳細店址不詳）以每支模型槍新臺幣（下同）7 千
    元至8千元之價格；每顆裝飾彈100元之價格購得模型槍及裝
    飾彈後，再至設在臺中縣太平市之五金行（詳細店址不詳）
    購買鐵管及鐵塊，再於96年8、9月間，在臺中縣太平市○○
    路○段96巷2弄7號3樓17室租屋處，以固定夾床、砂輪機、電
    鑽、鑽頭（小型）、鐵珠、銼刀、子彈固定夾、通槍條、鉗
    子、大型鑽頭、改造工具、游標尺、電鑽等如附表編號 8至
    編號20之工具，將前所購得之鐵管進行加工改造成槍管，再
    將前所購得之鐵塊改造成撞針座及撞針後予以組裝，而以此
    方法，接續著手製造改造手槍3支（其中如附表編號1、2 所
    示之P226型改造手槍、仿貝瑞塔改造手槍均具殺傷力、編號
    5 所示之仿克拉克改造手槍因不具殺傷力而未遂）、屬公告
    之槍砲主要組成零件改造槍管半成品1支（附表編號4），並
    同時以前述改造工具，將所購買之裝飾彈鑽孔後，將鞭炮火
    藥塞入事先磨好之彈頭內，依此方法，接續製造完成具有殺
    傷力之改造子彈共7顆（另8顆不具殺傷力）。甲○○原欲將
    所改造完成之手槍及子彈販售他人圖利，惟因無販賣管道而
    作罷。嗣經員警持臺灣彰化地方法院核發之搜索票，前往甲
    ○○位於臺中縣太平市○○○路346巷12之3號 4樓住處執行
    搜索未果，另經其同意搜索後，於97年7月14日上午7時20分
    許，在甲○○位於上址之租屋處執行搜索並當場扣得如附表
    所示之物，始查悉上情。
二、案經內政部警政署刑事警察局及臺中市警察局移送臺灣彰化
    地方法院檢察署檢察官偵查起訴，嗣經臺灣彰化地方法院判
    決管轄錯誤移送臺灣臺中地方法院審理。
    理  由
一、證據能力之說明：
  (一)按被告之自白，非出於強暴、脅迫、利誘、詐欺、疲勞訊問
    、違法羈押或其他不正之方法，且與事實相符者，得為證據
    ，刑事訴訟法第156條第1項定有明文。查被告對於其未經許
    可製造可發射子彈具有殺傷力之改造手槍、子彈及未經許可
    持有槍枝主要組成零件等犯罪事實迭次自白不諱，就其歷次
    自白部分，本院查無任何出於強暴、脅迫、利誘、詐欺、疲
    勞訊問、違法羈押或其他不正之方法，復無與事實不符之情
    形，故依法得為證據。
  (二)次按審判長、受命法官或檢察官，得選任就鑑定事項有特別
    知識或經政府機關委任有鑑定職務者為鑑定人，或囑託醫院
    、學校或其他相當之機關、團體為鑑定，或審查他人之鑑定
    ，刑事訴訟法第198條及第208條亦定有明文。鑑定人所為之
    鑑定報告，性質雖屬被告以外之人於審判外之陳述，而係傳
    聞證據，然既有上開鑑定之規定，應為刑事訴訟法第159 條
    第1 項所指「法律有規定」之情形。而司法警察機關調查中
    之案件，為因應實務上，或因量大、或有急迫之現實需求，
    併例行性當然有鑑定之必要者，如槍彈有無殺傷力之鑑定，
    基於檢察一體原則，得由該管檢察長對於轄區內之案件，以
    事前概括選任鑑定人或囑託鑑定機關、團體之方式，俾便轄
    區內之司法警察官、司法警察對於調查中之此類案件，得即
    時送請先前已選任之鑑定人或囑託之鑑定機關、團體實施鑑
    定，以求時效（法務部92年9月1日法檢字第0920035083號函
    參照），此種由司法警察官、司法警察依檢察官所概括選任
    之鑑定或囑託鑑定機關、團體所為之鑑定結果，與檢察官選
    任或囑託為鑑定，性質上並無差異，同具有證據能力（最高
    法院96年度台上字第2860號判決要旨參照）。查本院、臺灣
    高等法院高雄分院檢察署已概括選任內政部警政署刑事警察
    局，為轄區司法警察機關調查中案件有關槍彈有無殺傷力之
    鑑定事項之鑑定機關。是本件內政部警政署刑事警察局所為
    之97年8月1日刑鑑字第0970107178號槍彈鑑定書，雖其委託
    鑑定機關為「臺中市警察局」，然揆諸前揭說明，既已由檢
    察機關概括授權由司法警察官送鑑定，是該局所進行之鑑定
    及據而製作之槍彈鑑定書，依法具有證據能力。
二、認定犯罪事實之證據及理由：
  (一)前揭犯罪事實，迭經被告甲○○於警詢、偵查及原審審理時
    坦承不諱，並有臺灣彰化地方法院97年度聲搜字第1714號搜
    索票影本、內政部警政署刑事警察局搜索扣押筆錄、扣押物
    品目錄表、自願受搜索同意書（詳臺灣彰化地方法院檢察署
    97年度偵字第6604號偵查卷第60至68頁）在卷可佐，且有如
    附表所示之物扣案可憑。
  (二)又扣案之如附表編號1、2所示之P226型改造手槍、仿貝瑞塔
    改造手槍各1 支，經送內政部警政署刑事警察局以性能檢驗
    法、試射法等鑑定結果，分別認係由仿SIG SAUER廠P226 型
    、仿BERETTA廠92FS 型等制式手槍製造之槍枝換裝土造金屬
    槍管而改造完成之手槍，均擊發功能正常，均可供擊發適用
    子彈使用，均認具有殺傷力，此有內政部警政署刑事警察局
    97年8月1日刑鑑字第0970107178號槍彈鑑定書（詳原審卷第
    52至58頁）在卷可稽，故扣案之上開改造手槍2 支，均屬槍
    砲彈藥刀械管制條例第8 條所稱之其他可發射子彈具有殺傷
    力之槍枝，應堪認定。另扣案如附表編號3 所示之改造子彈
    合計15顆，經送內政部警政署刑事警察局鑑定，由該局先就
    相同外觀、規模、組成形式及尺寸之子彈分別歸類後（分歸
    為由金屬彈殼組合直徑約9.0+/-0.5 mm金屬彈頭、由金屬彈
    殼組合直徑8.0+/-0.5mm 金屬彈頭、由金屬彈殼組合直徑6.
    9+/-0.5mm金屬彈頭、由口徑0.27 吋之建築工業用彈組合直
    徑9.0mm金屬彈頭等四類），經分別採樣其中6顆試射後，經
    採樣試射者均具有殺傷力，有前揭槍彈鑑定書附卷可查。另
    其餘未試射之子彈9 顆，嗣經臺灣彰化地方法院依職權送請
    內政部警政署刑事警察局依試射法鑑定，其結果為：1 顆，
    可擊發，認具殺傷力；1 顆，雖可擊發，惟發射動能甚微，
    認不具殺傷力；餘7 顆，均無法擊發，認不具殺傷力，有內
    政部警政署刑事警察局98年2月4日刑鑑字第0980003626號函
    在卷可憑（詳臺灣彰化地方法院97年度訴字第3252號卷第31
    頁）。故扣案之改造子彈，其中7 顆堪認均具有殺傷力，而
    皆屬槍砲彈藥刀械管制條例第12條所稱之子彈。此外，扣案
    如附表編號4所示之改造槍管半成品3支，屬內政部86年11月
    24日台（86）內警字第8670683 號公告之槍枝主要組成零件
    ，此有內政部99年2月9日內授警字第0990870284號函附卷可
    參（詳原審卷第88頁），是應屬槍砲彈藥刀械管制條例第13
    條所稱之槍枝主要組成零件，亦堪認定。
  (三)再者，本件警察實施搜索當日，除扣得如附表編號1至3所示
    之可發射子彈具有殺傷力之改造手槍成品 2枝、改造子彈成
    品合計15顆等物之外，亦同時查獲扣得如附表編號 5所示之
    仿克拉克改造手槍1枝（含彈匣1個，槍枝管制編號：000000
    0000），經送鑑定結果認：係由仿 CLOCK廠27型半自動手槍
    製造之槍枝，換裝土造金屬槍管而成，槍枝無法成為待擊發
    狀態，無法供擊發子彈使用，不具殺傷力；如附表編號6、7
    所示之改造手槍半成品1支以及改造槍管半成品3枝，經鑑定
    結果分別係金屬槍身及金屬彈匣、金屬槍管（內具阻鐵），
    認均非屬公告之槍砲主要組成零件。上開改造工具、槍枝零
    組件、槍管半成品、槍枝半成品、已改造完成之槍枝成品等
    物均起自同一處所，足認被告確有於上址租屋處之房間內，
    接續而為製造槍彈之事實。
  (四)綜上所述，本件事證業臻明確，被告未經許可製造改造手槍
    （既、未遂）、未經許可製造改造子彈及未經許可持有槍枝
    主要組成零件等犯行，洵堪認定，應依法論科。
三、論罪科刑部分：
  (一)按所謂製造包括創製、改造、組合、混合、化合等行為在內
    ，已損壞之零件加以修理亦屬製造，改造行為亦屬製造行為
    之一種（最高法院86年度台上字第7558號、92年度台上字第
    924號判決要旨供參）。查本件扣案如附表編號 1至3所示具
    殺傷力之改造手槍、子彈，係分別由仿SIG SAUER廠 P226型
    、BER ETTA廠92FS型等手槍製造之槍枝換裝土造金屬槍管而
    改造完成、由金屬彈殼組合為金屬彈頭而改造完成，業如前
    述，堪認已屬「製造」無訛；故核被告甲○○此部分所為，
    係犯槍砲彈藥刀械管制條例第8條第1項之未經許可製造其他
    可發射子彈具有殺傷力之改造手槍罪、同條例第12條第 1項
    之未經許可製造子彈罪。
  (二)次按製造槍枝罪，在處罰其製造行為，故著手製造後，於完
    成有殺傷力之槍枝前，均屬未遂階段，應成立製造未遂罪。
    而改造之手槍，雖尚不具殺傷力，但既有改造行為，自應負
    製造未遂罪責（最高法院91年度台上字第2223號判決參照）
    。是被告製造如附表編號 5所示改造手槍未遂犯行，核其所
    為，其製造尚未具有殺傷力之改造手槍行為，係犯槍砲彈藥
    刀械管制條例第8條第5項之未經許可製造可發射子彈具有殺
    傷力之改造槍枝未遂罪。
  (三)再按未經許可製造槍、彈之製造行為，與其後未經許可繼續
    持有該所製造槍、彈之持有行為，依其犯罪之性質，可認為
    未經許可製造槍、彈行為屬高度行為，而未經許可繼續持有
    槍、彈行為屬低度行為，其持有行為，應為製造行為所吸收
    ，應僅論以未經許可製造槍、彈罪（最高法院90年度台上字
    第2579號判決要旨參照）。是以，本件被告因製造可發射子
    彈具有殺傷力之改造手槍及具有殺傷力之子彈，嗣後分別持
    有之，其持有之低度行為，應為製造之高度行為所吸收，不
    另論罪。另被告於製造改造手槍過程中，持有屬於槍枝主要
    組成零件之土造金屬槍管部分（被告持有如附表編號4 所示
    改造槍管半成品部分），該持有槍砲主要組成零件之行為亦
    應為製造之高度行為所吸收，亦不另論罪。至於被告製造槍
    、彈過程中，部分為具有殺傷力之完成品，部分則為尚未完
    成之半成品，半成品部分，應認係製造未完成之階段行為，
    不另論未遂犯。
  (四)被告從96年8、9月間某日起至97年7 月14日為警查獲時為止
    之期間內，先後接續製造可發射子彈具有殺傷力之改造手槍
    既、未遂及製造子彈之行為，係以一犯意，侵害同一法益，
    應認係數個舉動接續為之，為評價上之一行為，應成立實質
    上一罪之接續犯，論以一未經許可製造可發射子彈具有殺傷
    力之改造槍枝罪及未經許可製造子彈罪，其中部分製造完成
    之子彈雖不具殺傷力，不另論以未遂，附此敘明。又槍枝必
    須子彈始能發揮作用，二者有密切關係，如同時製造手槍、
    子彈，即係以一行為而觸犯數罪名，應從一重之製造手槍罪
    處斷（最高法院90年度台上字第 126號判決意旨參照）。本
    件被告製造子彈係為供改造之手槍使用，堪認被告係以一行
    為接續為製造手槍、子彈之行為，被告所犯應屬一行為觸犯
    上開 2罪名，為想像競合犯，應依刑法第55條規定，從一重
    以未經許可製造可發射子彈具有殺傷力之改造槍枝罪處斷。
  (五)被告前因擄人勒贖案件，經臺灣臺中地方法院以92年度少重
    訴字第 5號判決判處有期徒刑3年6月確定，送監執行後，於
    95年 8月10日因縮短刑期執畢出監，此有臺灣高等法院被告
    前案紀錄表乙份在卷可按，其於有期徒刑執行完畢後 5年內
    ，再故意犯本件有期徒刑以上之罪，為累犯，應依刑法第47
    條第1項規定加重其刑。
四、原審以被告之前揭事證明確，並審酌被告明知製造槍、彈為
    法所嚴禁之行為，猶未經許可非法製造後持有之，其非法製
    造、持有槍彈之行為，對於公眾安全與社會治安之潛在危害
    甚鉅，應予嚴厲譴責，然被告係僅國中畢業之智識程度、經
    濟勉予維持之生活狀況（見被告警詢筆錄受詢問人資料）、
    此次誤觸刑章係因罹患慢性骨隨性白血病又收入微薄，為籌
    措醫療費始著手製造槍彈，且尚未造成實害，及其犯後坦承
    犯行，態度尚佳等一切情狀，量處如原審判決主文所示之刑
    ，及就所宣告併科罰金部分，諭知其易服勞役之折算標準。
    復以扣案如附表編號1、2所示之仿SIGSAUER廠P266型改造手
    槍（含彈匣 1個，槍枝管制編號：0000000000）、仿貝瑞塔
    改造手槍（含彈匣 1個，槍枝管制編號：0000000000），經
    鑑定結果均認具殺傷力，另扣案如附表編號 4所示之改造槍
    管半成品 3枝，經鑑定結果係土造金屬槍管，屬公告之槍砲
    主要組成零件，依槍砲彈藥刀械管制條例第4條、第5條規定
    ，非經許可不得持有，均係違禁物，而皆依刑法第38條第 1
    項第 1款之規定宣告沒收（最高法院95年度台上字第6375號
    判決意旨參照）。至扣案如附表編號 3所示之改造子彈15顆
    （其中7顆具殺傷力，餘8顆不具殺傷力），均已因試射擊發
    而喪失效用，所遺留之彈頭及彈殼，已非違禁物，則不予宣
    告沒收。此外，扣案如附表編號 5所示之仿克拉克改造手槍
    （含彈匣1個，槍枝管制編號：0000000000）1支，經鑑定結
    果認不具殺傷力，不屬槍砲彈藥刀械管制條例所列之違禁物
    ，及扣案如附表編號 6、7所示之改造手槍半成品（含彈匣1
    個）1支及改造槍管3枝，經鑑定結果認均非屬公告之槍砲主
    要組成零件，皆非屬違禁物，然咸係被告所有，且係供實施
    製造可發射子彈具有殺傷力之改造手槍罪所用或預備之物，
    而依刑法第38條第1項第2款之規定，均予宣告沒收。再如附
    表編號 8至20所示之改造工具等物，亦為被告甲○○所有供
    改造槍枝、子彈所用之物，業據被告供陳明確，併依刑法第
    38條第1項第2款之規定宣告沒收。末敘明：至扣案如附表編
    號21所示之NOKIA廠牌行動電話（含SIM卡1片）1支，與被告
    上開犯行無關聯性，爰不諭知沒收。經核其認事用法均無不
    當，量刑亦屬妥適，被告上訴意旨以原審量刑顯然過重等語
    ，指摘原判決不當云云。而查，刑之量定係實體法上賦予法
    院得自由裁量之事項，倘其未逾越法律所規定之範圍，又未
    明顯違背正義，即不得任意指摘為違法。本件原審量刑時，
    已依刑法第57條之規定審酌被告之上開情狀，而量處罪刑，
    經核原審並未逾越法律所規定之範圍，又無明顯違背正義，
    被告執前詞指摘原判決不當，並無理由，應予駁回。
五、被告經合法傳喚，無正當理由而未到庭，爰不待其陳述逕行
    判決。
據上論斷，應依刑事訴訟法第371條、第368條，判決如主文。
本案經檢察官丙○○到庭執行職務。
中    華    民    國    99    年     8    月     3    日
            刑事第二庭  審判長法  官  姚  勳  昌
                              法  官  林  欽  章
                              法  官  張  智  雄
以上正本證明與原本無異。
如不服本判決應於收受送達後十日內向本院提出上訴狀，其未敘
述上訴之理由者並得於提起上訴後十日內向本院補提理由書（均
須按他造當事人之人數附繕本）「切勿逕送上級法院」。
                              書記官  詹  雅  婷
中    華    民    國    99    年     8    月     3    日
附表：
┌──┬──────────────┬───┬──────┐
│編號│ 物      品      名      稱 │數  量│ 備      註 │
├──┼──────────────┼───┼──────┤
│ １ │P266型改造手槍（含彈匣壹個，│壹  支│具殺傷力    │
│    │槍枝管制編號0000000000）    │      │            │
├──┼──────────────┼───┼──────┤
│ ２ │仿貝瑞塔改造手槍（含彈匣壹個│壹  支│具殺傷力    │
│    │，槍枝管制編號0000000000）  │      │            │
├──┼──────────────┼───┼──────┤
│ ３ │改造子彈                    │拾伍顆│其中7顆具殺 │
│    │                            │      │傷力，8顆不 │
│    │                            │      │具殺傷力    │
├──┼──────────────┼───┼──────┤
│ ４ │改造槍管半成品              │  枝│屬公告之槍砲│
│    │※係土造金屬槍管            │      │主要組成零件│
├──┼──────────────┼───┼──────┤
│ ５ │仿克拉克改造手槍（含彈匣壹個│壹  支│不具殺傷力  │
│    │，槍枝管制編號0000000000）  │      │            │
├──┼──────────────┼───┼──────┤
│ ６ │改造手槍半成品（含彈匣壹個）│壹  支│非公告之槍砲│
│    │※係金屬槍身及金屬彈匣      │      │主要組成零件│
├──┼──────────────┼───┼──────┤
│ ７ │改造槍管半成品              │  枝│非公告之槍砲│
│    │※係金屬槍管（內具阻鐵）    │      │主要組成零件│
├──┼──────────────┼───┼──────┤
│ ８ │固定夾床                    │壹  臺│            │
├──┼──────────────┼───┼──────┤
│ ９ │砂輪機                      │壹  臺│            │
├──┼──────────────┼───┼──────┤
│１０│電鑽                        │壹  支│            │
├──┼──────────────┼───┼──────┤
│１１│鑽頭（小型）                │貳  盒│            │
├──┼──────────────┼───┼──────┤
│１２│鐵珠                        │壹  包│            │
├──┼──────────────┼───┼──────┤
│１３│銼刀                        │陸  支│            │
├──┼──────────────┼───┼──────┤
│１４│子彈固定夾                  │壹  支│            │
├──┼──────────────┼───┼──────┤
│１５│通槍條                      │壹  支│            │
├──┼──────────────┼───┼──────┤
│１６│鉗子                        │貳  支│            │
├──┼──────────────┼───┼──────┤
│１７│大型鑽頭                    │壹  盒│            │
├──┼──────────────┼───┼──────┤
│１８│改造工具                    │壹  盒│            │
├──┼──────────────┼───┼──────┤
│１９│游標尺                      │壹  支│            │
├──┼──────────────┼───┼──────┤
│２０│電鑽                        │壹  支│            │
├──┼──────────────┼───┼──────┤
│２１│NOKIA廠牌行動電話           │壹  支│            │
│    │（含SIM卡0000-0000000片）  │      │            │
└──┴──────────────┴───┴──────┘
附錄本件論罪科刑法條：
槍砲彈藥刀械管制條例第8 條
未經許可，製造、販賣或運輸鋼筆槍、瓦斯槍、麻醉槍、獵槍、
空氣槍或第4 條第1 項第1 款所定其他可發射金屬或子彈具有殺
傷力之各式槍砲者，處無期徒刑或5 年以上有期徒刑，併科新臺
幣一千萬元以下罰金。
未經許可，轉讓、出租或出借前項所列槍枝者，處5年以上有期
徒刑，併科新臺幣1千萬元以下罰金。
意圖供自己或他人犯罪之用，而犯前2項之罪者，處無期徒刑或7
年以上有期徒刑，併科新臺幣1千萬元以下罰金。
未經許可，持有、寄藏或意圖販賣而陳列第1 項所列槍枝者，處
3年以上10年以下有期徒刑，併科新臺幣7百萬元以下罰金。
槍砲彈藥刀械管制條例第12條
未經許可，製造、販賣或運輸子彈者，處1年以上7年以下有期徒
刑，併科新台幣5百萬元以下罰金。未經許可，轉讓、出租或出
借子彈者，處6月以上5年以下有期徒刑，併科新台幣3百萬元以
下罰金。
意圖供自己或他人犯罪之用，而犯前2項之罪者，處3年以上10年
以下有期徒刑，併科新台幣7百萬元以下罰金。
未經許可，持有、寄藏或意圖販賣而陳列子彈者，處5年以下有
期徒刑，併科新台幣3百萬元以下罰金。
第1 項至第3 項之未遂犯罰之。
槍砲彈藥刀械管制條例第12條
未經許可，製造、販賣或運輸子彈者，處1年以上7年以下有期徒
刑，併科新台幣500萬元以下罰金。
未經許可，轉讓、出租或出借子彈者，處6月以上5年以下有期徒
刑，併科新台幣300萬元以下罰金。
意圖供自己或他人犯罪之用，而犯前二項之罪者，處3年以上10
年以下有期徒刑，併科新台幣700萬元以下罰金。
未經許可，持有、寄藏或意圖販賣而陳列子彈者，處5年以下有
期徒刑，併科新台幣300萬元以下罰金。
第 1 項至第 3 項之未遂犯罰之。

司法院資訊處製作；財團法人民間司法改革基金會備份。
